【裁判字號】    97,交聲,1008
【裁判日期】    970905
【裁判案由】    違反道路交通管理處罰條例聲明異議
【裁判全文】
臺灣桃園地方法院交通事件裁定        97年度交聲字第1008號
                                    97年度交聲字第1011號
原處分機關  交通部公路總局新竹區監理所桃園監理站
異  議  人
即受處分人  甲○○
上列受處分人因違反道路交通管理處罰條例案件，對於交通部公
路總局新竹區監理所桃園監理站民國96年9 月20日所為之處分（
原處分案號：桃監裁罰字第裁52-DA0000000號）及97年5 月27日
所為之處分（原處分案號：桃監裁罰字第裁52-DB0000000號），
聲明異議，本院裁定如下：
    主  文
異議駁回。
    理  由
一、按「汽車駕駛人有飲用酒類或其他類似物後其吐氣所含酒精
    濃度超過每公升0.25毫克或血液中酒精濃度超過百分之0.05
    以上，不得駕車。」、「汽車駕駛人，駕駛汽車經測試檢定
    有酒精濃度超過規定標準者，處新臺幣（下同）15,000元以
    上60,000元以下罰鍰，並當場移置保管該汽車及吊扣其駕駛
    執照1 年。」道路交通安全規則第114 條第1 項第2 款及道
    路交通管理處罰條例第35條第1 項第1 款分別定有明文。又
    「汽車駕駛人經依第1 項規定吊扣駕駛執照，並於吊扣期間
    內再有第1 項情形者，處新臺幣6 萬元罰鍰，並當場移置保
    管該汽車及吊銷其駕駛執照。」、「汽車駕駛人，因違反本
    條例及道路交通安全規則之規定，受吊銷駕駛執照處分時，
    吊銷其持有各級車類之駕駛執照」、「汽車駕駛人，曾依第
    29條第4 項、第30條第3 項、第35條第3 項前段、第4 項前
    段、第37條第3 項、第43條、第61條第1 項第3 款、第4 款
    後段規定吊銷駕駛執照者，3 年內不得考領駕駛執照。」道
    路交通管理處罰條例第35條第3 項、第28條、第67條第2 項
    亦分別定有明文。
二、次按「汽車駕駛執照分為下列各類：(一)小型車普通駕駛執照
    。(二)大貨車普通駕駛執照。(三)大客車普通駕駛執照。(四)聯結
    車普通駕駛執照。(五)小型車職業駕駛執照。(六)大貨車職業駕
    駛執照。(七)大客車職業駕駛執照。(八)聯結車職業駕駛執照。
    (九)國際駕駛執照。(十)輕型機器腳踏車駕駛執照。(十一)小型輕型
    機器腳踏車駕駛執照。(十二)普通輕型機器腳踏車駕駛執照。(十三)
    重型機器腳踏車駕駛執照。(十四)普通重型機器腳踏車駕駛執照
    。(十五)大型重型機器腳踏車駕駛執照；汽車駕駛人取得高一級
    車類之駕駛資格者，應換發駕駛執照，並准其駕駛較低級車
    類之車輛，其規定如下：(一)已領有聯結車駕駛執照者，得駕
    駛大客車、大貨車、代用大客車、大客貨兩用車、曳引車、
    小型車、輕型機器腳踏車。自民國（下同）九十六年二月一
    日起以領有大貨車駕駛執照二年以上之經歷申請考驗取得聯
    結車駕駛執照者，不得駕駛大客車、代用大客車、大客貨兩
    用車。(二)已領有大客車駕駛執照者，得駕駛大貨車、代用大
    客車、大客貨兩用車、曳引車、小型車、輕型機器腳踏車。
    (三)已領有大貨車駕駛執照者，得駕駛小型車、輕型機器腳踏
    車。(四)已領有小型車駕駛執照者，得駕駛輕型機器腳踏車。
    (五)已領有大型重型機器腳踏車駕駛執照者，得駕駛普通重型
    機器腳踏車、輕型機器腳踏車。(六)已領有普通重型機器腳踏
    車駕駛執照者，得駕駛輕型機器腳踏車。(七)已領有重型機器
    腳踏車駕駛執照者，得駕駛普通重型機器腳踏車、輕型機器
    腳踏車。(八)已領有普通輕型機器腳踏車駕駛執照者，得駕駛
    小型輕型機器腳踏車。(九)已領有輕型機器腳踏車駕駛執照者
    ，得駕駛普通輕型機器腳踏車、小型輕型機器腳踏車。(十)已
    領有聯結車、大客車、大貨車或小型車駕駛執照者，得駕駛
    小型車並附掛輕型拖車。」道路交通安全規則第53條、第61
    條第1 項分別定有明文。
三、再按，又94年12月14日修正前道路交通管理處罰條例第68條
    原規定「汽車駕駛人，因違反本條例及道路交通安全規則之
    規定，受吊扣或吊銷駕駛執照處分時，吊扣或吊銷其持有各
    級車類之駕駛執照」，修正後同條文則規定「汽車駕駛人，
    因違反本條例及道路交通安全規則之規定，受吊銷駕駛執照
    處分時，吊銷其持有各級車類之駕駛執照」，其修正原因乃
    舊法將違規駕駛人所持有各級車類之駕駛執照一併吊扣，失
    之過酷，影響人民工作及生活甚鉅，故依修正後規定，受吊
    扣駕駛執照處分時，不再吊扣其持有各級車類之駕駛執照。
    是以行為人有前揭道路交通管理處罰條例第35條第1 項第1
    款所規定之違規行為，而須吊扣駕駛執照時，僅能吊扣行為
    人當時駕駛該違規車輛所憑之駕駛執照，而不得吊扣該違規
    行為人所持有、與駕駛違規車輛無關之其他各級車類駕駛執
    照，亦即道路交通管理處罰條例第35條第1 項第1 款規定之
    「吊扣駕駛執照」，係指「吊扣駕駛人酒後違規駕駛時，駕
    駛該違規車輛所憑之駕駛執照」，故已領有輕型機車駕駛執
    照者，酒後違規駕駛輕型機車時，吊扣者即係該駕駛者之輕
    型機車駕駛執照，不得吊扣該駕駛者領有之其他汽車或機車
    駕駛執照。
四、異議意旨略以：伊於96年9 月份曾因酒後駕車，經酒測超標
    被處以罰鍰30，000 元，且一併吊扣職業大客車駕駛執照，
    該罰鍰已經繳納，而吊扣駕照之部分經申訴無效，於96年11
    月2 日經監理站維持吊扣之處分。嗣於97年5 月11日，伊因
    慶祝母親節而飲酒，酒後駕車再度遭警員查獲，被以酒駕、
    無照駕駛為由併予處罰，課以罰鍰及吊銷駕照3 年，罰鍰部
    分伊已經繳納，但就吊銷職業大客車駕照之部分，有所不服
    ，蓋伊考取該職業大客車駕照，耗費3 、4 年之久，實屬不
    易，且伊已50多歲，家有妻小，該駕照於96年11月2 日遭吊
    扣後，伊已失業至今，如今再受遭吊銷而3 年內不得重考之
    處分，伊之生計更將無以維持，且如此一罪多罰太過沈重，
    故伊對原處分不服，請求撤銷等語。
五、經查：
    (一)本件異議人甲○○前於96年8 月15日，因酒後騎乘車牌號
      碼8FE─975號普通重型機車經酒測酒精濃度超過標準，被
      處以新臺幣30,000元，並吊扣所有之職業大客車駕駛執照
      12個月，詎仍不知悔改，於97年5 月11日凌晨00時30分許
      ，於飲酒後吐氣所含酒精濃度達每公升0.38毫克，已超過
      規定標準（即吐氣所含酒精濃度超過每公升0.25毫克）之
      情形下，仍騎乘車牌號碼8FE─975號普通重型機車，於行
      經桃園縣桃園市○○○路忠二街口，為桃園縣政府警察局
      交通警察隊警員攔檢查獲並開單告發，有桃園縣政府警察
      局交通警察隊所填製之桃警局交字第DB0000000 號舉發違
      反道路交通管理事件通知單（下稱舉發通知單）、酒精濃
      度測試紀錄表（單號：065638D ），及交通部公路總局新
      竹區監理所桃園監理站（下稱原處分機關）所填製之桃監
      裁罰字第裁52-DB0000000號違反道路交通管理事件裁決書
      （下稱本件裁決書）各一紙在卷可稽，故異議人確有上開
      違規事實，足堪認定。
    (二)依前揭94年12月14日修正前、後之道路交通管理處罰條例
      第68條之規定、修正理由及對道路交通管理處罰條例第35
      條第1 項第1 款規定之解釋意旨，原處分機關前於96年9
      月20日對異議人以違反道路交通管理處罰條例第35條第1
      項第1 款，對異議人之違規行為裁處罰鍰30,000元並吊扣
      上開駕駛執照12個月，就吊扣職業大客車駕駛執照部分固
      有疑義，惟異議人依法至少於12個月期間不得騎乘普通重
      型機車，詎異議人復因酒後騎乘普通重型機車，經原處分
      機關於97年5 月27日以異議人違反道路交通管理處罰條例
      第35條第3 項，對異議人之違規行為裁處罰鍰60, 000 元
      並吊銷職業大客車駕駛執照，就吊銷職業大客車駕駛執照
      部分，因「汽車駕駛人，因違反本條例及道路交通安全規
      則之規定，受吊銷駕駛執照處分時，吊銷其持有各級車類
      之駕駛執照」為道路交通管理處罰條例第28條定有明文，
      是本件經本院審酌，尚核無違法或不當，異議人前開所辯
      ，並無可採。
六、綜上所述，異議人即受處分人所有之車輛確於前揭時、地有
    上開之違規行為，從而原處分機關前依道路交通管理處罰條
    例第35條第1 項第1 款，以桃監裁罰字第DA─0000000 號裁
    決書，裁處罰鍰30,000元並吊扣駕駛執照12個月之處分，復
    於97年5 月27日以本件裁決書裁處罰鍰60,000元，並吊銷同
    一駕駛執照，3 年內不得重考，均核無違誤，故本件異議人
    之聲明異議，為無理由，自應依法駁回。
七、據上論斷，應依道路交通案件處理辦法第19條，裁定如主文
    。
中    華    民    國    97    年    9     月    5    日
                  交通法庭      法  官  宣玉華
上正本證明與原本無異。
如不服本裁定，應於裁定送達後5日內向本院提出抗告狀。
                                書記官  陳育萱
中    華    民    國    97    年    9     月    5    日


司法院資訊處製作；財團法人民間司法改革基金會備份。
